【裁判字號】    99,訴緝,5
【裁判日期】    990115
【裁判案由】    偽造文書等
【裁判全文】
臺灣彰化地方法院刑事判決               99年度訴緝字第5號
公  訴  人  臺灣彰化地方法院檢察署檢察官
被      告  己○○
上列被告因偽造文書等案件，經檢察官提起公訴（86年度偵字第
5395號），本院判決如下：
    主  文
本件免訴。
    理  由
一、公訴意旨略以：被告己○○於民國83年12月15日自任會首，
    在彰化縣員林鎮○○路○段381巷37號住處召開民間互助會
    ，其互助會每月開標一次，每會每月會款新臺幣（下同）2
    萬元，會期自83年12月15日起至86年1月15日止，詎被告自
    不詳之日起，基於意圖為自己不法所有之概括犯意，連續假
    冒會員之名，偽造標單標取會款，足生損害於被冒名者及其
    他會員，並使被害人即會員庚○○、丁○○、甲○○、丙○
    ○、戊○○及乙○○等人（以下簡稱：庚○○等6人）陷於
    錯誤，而各給付42萬元、36萬元、42萬元、42萬元、42萬元
    、84萬元予被告。嗣該互助會於85年11月15日停標，庚○○
    等6人始知受騙。因認被告牽連涉犯刑法第216條、第210條
    之行使偽造私文書，及刑法第339條第1項之詐欺取財罪嫌，
    並應從較重之行使偽造私文書罪處斷等語。
二、按時效完成者，應諭知免訴之判決，並得不經言詞辯論為之
    ，刑事訴訟法第302條第2款、第307條分別定有明文。又按
    「於中華民國94年1月7日刑法修正施行前，其追訴權時效已
    進行而未完成者，比較修正前後之條文，適用最有利於行為
    人之規定。」刑法施行法第8條之1亦有明定。查公訴人認被
    告涉犯之行使偽造私文書及詐欺取財罪嫌，依刑法216條、
    第210條及第339條第1項之規定，其最重本刑均為5年以下有
    期徒刑，其追訴權時效期間，被告上開行為時之修正前刑法
    第80條第1項第2款規定為10年，被告本案行為後，刑法於94
    年2月2日公布修正，並自95年7月1日施行，修正後刑法第80
    條第1項第2款對上開罪刑之追訴期間規定為20年。亦即修正
    後刑法所定之追訴權時效期間較長，表示行為人被追訴之期
    限較久，對行為人不利。是比較修正前後之條文，自以修正
    前刑法第80條第1項第2款之規定較有利於行為人，故本件關
    於追效權之時效期間，自應適用修正前刑法第80條第1項第2
    款之規定。且關於追訴權時效之停止進行及其期間、計算，
    亦應一體適用修正前刑法第83條之規定。
三、再按追訴權之時效，如依法律之規定，偵查、起訴或審判之
    程序，不能開始或繼續時，停止其進行。前項時效停止，自
    停止原因消滅之日起，與停止前已經過之期間，一併計算。
    停止原因繼續存在之期間，如達（修正前）刑法第80條第1
    項各款所定期間四分之一者，其停止原因，視為消滅，修正
    前刑法第83條定有明文。又案經提起公訴，且在審判進行中
    ，此時追訴權既無不行使之情形，自不發生時效進行之問題
    ，亦有司法院大法官釋字第138號解釋可參。
四、查公訴人於本件起訴書內，對於被告上開犯嫌之行為終了日
    為何，並未明確記載，惟該起訴書於附表記載被告所召集之
    上開戶助會係於85年11月15日停標，按此，被告上開犯嫌，
    至遲應於85年11月15日終了，爰以此日為被告本案犯嫌之行
    為終了日，故對其追訴權時效應自此日起算。次查本案被害
    人庚○○等6人係於86年6月13日向臺灣彰化地方法院檢察署
    遞狀提出告訴，該署檢察官乃因而開始偵查，並於86年6月
    27日偵查終結，有該署86年度偵字第5395號卷宗可稽；又檢
    察官在偵查終結後，係於86年7月11日向本院提起公訴而繫
    屬本院，嗣被告於本院審理期間逃匿，經本院於86年12月24
    日通緝（按本院於通緝被告後，嗣雖以原通緝書所載被告之
    身分證號碼錯誤，而撤銷通緝，另行於更正後，復於87年5
    月7日發布通緝，惟初始通緝被告之效力仍屬有效，故此處
    以最初通緝被告之日即86年12月24日，作為通緝被告之日）
    等情，有本院86年度訴字第694號卷宗及所附通緝書在卷可
    稽，是本件因被告逃匿致審判程序不能繼續而停止。因此，
    本件在86年6月13日開始偵查起，至86年6月27日偵查終結
    之期間計15日；以及自86年7月11日繫屬本院起，至通緝
    之前一日即86年12月23日止之期間計5月又13日，均無追訴
    權不行使之情形，自不生時效進行之問題；又被告所犯上
    開罪名，依前揭修正前刑法第83條第1項、第3項之規定，並
    參照司法院29年院字第1963號解釋，本件追訴權時效期間應
    加計因通緝而停止之2年6月，共計12年6月。是本件追訴權
    時效，自85年11月15日被告犯罪行為終了日起算，加上前揭
    檢察官及本院行使追訴權，各有15日、5月又13日均不
    生時效進行之期間，以及上開之12年6月，其追訴權時效
    應於98年10月13日即告完成【計算式：（85年11月15日）＋
    （15日）＋（5月又13日）＋（12年6月）＝98年10月13日】
    。
五、綜上所述，被告所犯本件之行使偽造私文書及詐欺取財等罪
    嫌，其追訴權時效已完成，自應為免訴之諭知。爰不經言詞
    辯論，逕為諭知免訴之判決。
據上論斷，應依刑事訴訟法第302條第2款、第307條，判決如主
文。
中    華    民    國    99    年    1     月    15    日
                  刑事第三庭    審判長法  官  李進清
                                      法  官  唐中興
                                      法  官  陳銘壎
以上正本證明與原本無異。
如不服本判決應於收受判決後10日內向本院提出上訴書狀，並應
敘述具體理由；其未敘述上訴理由者，應於上訴期間屆滿後20日
內向本院補提理由書(均須按他造當事人之人數附繕本)「切勿逕
送上級法院」。
告訴人或被害人對於判決如有不服具備理由請求檢察官上訴者，
其上訴期間之計算係以檢察官收受判決正本之日期為準。
中    華    民    國    99    年    1     月    15    日
                                      書記官  楊筱惠

司法院資訊處製作；財團法人民間司法改革基金會備份。
